【裁判字號】    99,易,180
【裁判日期】    990716
【裁判案由】    傷害
【裁判全文】
臺灣宜蘭地方法院刑事判決               99年度易字第180號
公  訴  人  臺灣宜蘭地方法院檢察署檢察官
被      告  乙○○
            甲○○
上列被告等因傷害案件，經檢察官提起公訴（99年度偵字第692
號），本院判決如下：
    主  文
乙○○犯傷害罪，處拘役貳拾日，如易科罰金，以新臺幣壹仟元
折算壹日。未扣案之木棍壹支沒收。
甲○○公訴不受理。
    犯罪事實
一、緣乙○○與甲○○、丙○○係鄰居，甲○○則為丙○○之前
    配偶。乙○○於民國99年1月19日18時許，在宜蘭縣宜蘭市
    ○○路38巷1弄37號（起訴誤載為35號）前，因甲○○所飼
    養之小狗太吵遭人報警，丙○○疑係乙○○所為，遂與乙○○發生爭執，丙○○乃推乙○○一下（未成傷），甲○○則
    基於傷害乙○○之犯意，與基於傷害甲○○、丙○○之犯意
    的乙○○徒手互毆。乙○○進而持所有木棍1支欲打甲○○
    ，而甲○○則持拖把1支傷害乙○○的身體，期間乙○○所
    持木棍打到丙○○之頭部右側，欲再打甲○○，而為丙○○
    以雙手擋下，甲○○則持拖把順勢往被告乙○○之頭頂敲打
    ，乙○○因此受有頭皮撕裂傷3公分×4公分、左耳撕裂傷1.
    5公分×1公分等傷害（甲○○被訴傷害部分，為公訴不受理
    ，詳後述）。丙○○將乙○○向後推（亦未成傷），甲○○
    再敲打乙○○一次，但未打中乙○○而打到地上，乙○○則
    因木棍遭丙○○抓住，重心不穩而倒地，並曲膝抱頭。經此
    過程，甲○○因此受有肩及上臂之表淺損傷、磨損或擦傷、
    肩部挫傷、頸部扭傷及拉傷等傷害（乙○○傷害甲○○部分
    ，業據甲○○撤回告訴，亦詳後述）；丙○○因此受有頭皮
    之挫傷、手指挫傷、前臂挫傷、肩部挫傷等傷害。
二、案經丙○○訴由宜蘭縣政府警察局宜蘭分局報告臺灣宜蘭地
    方法院檢察署檢察官偵查起訴。
    理  由
壹、被告乙○○部分：
一、有罪部分：
（一）本件被告之供述及被告以外之人於審判外之陳述暨相關筆
      錄、書證（以下所引據者），檢察官、被告均未於本案言
      詞辯論終結前聲明異議。本院審酌該等陳述、筆錄、書證
      作成時之情況，亦無何等違背刑事訴訟程序或顯不可信之
      情形，倘以之作為本案認定犯罪事實之基礎，尚屬適當，
      爰依刑事訴訟法第159條第1項、第159條之5等規定，認均
      具有證據能力，合先敘明。
（二）訊據被告乙○○曾於99年6月11日審理中坦承傷害告訴人
      丙○○之事實，嗣則矢口否認傷害丙○○犯行，辯稱：未
      毆打丙○○，不知伊之傷勢如何而來云云。經查：
   1、告訴人丙○○於警詢時指訴：「剛開始因有人報案說我家
      狗太吵，有警方來處理，對方當時有罵我，但我有跟對方
      說明我會把小狗處理好，警方就離去，但他等警方離去後
      又開始辱罵我，我就回家跟我先生說，我先生就出來要處
      理小狗的事，他當我先生的面前揮拳打我，並回家持木棍
      打我的頭及身體多劇，及我先生肩部，我先生因情急持起
      路邊拖把反抗對方，所以我們3個均受傷。」等語（詳警
      卷第8頁），核與證人甲○○於警詢時陳稱：「剛開始因
      有人報案說我家小狗太吵，有警方來處理，當時對方有出
      面跟我太太爭吵，之後警方離去後，我太太跟我說明警方
      處理時的狀況，我就出面要跟對方說明要處理小狗的事情
      ，結果對方對我辱罵，引發爭吵，我不理會對方，但對方
      繼續辱罵，我太太就加入與對方理論，結果對方毆打我太
      太，我才出手制止對方，結果對方返頭手持木棍毆打我們
      ，我才隨地持起拖把抵抗，所以我們3個均受傷。」等語
      （詳警卷第5頁）相符，足證被告乙○○有傷害告訴人丙○○之事實。
   2、且經勘驗丙○○向警方提出之案發時之錄影紀錄，其中自
      17分50秒至27分38秒警方抵達現場間之內容為：
《17分50秒》甲○○與乙○○及一名男子（被告乙○○稱為其兒
            子陳清偉）於畫面左方發生爭執。
《18分45秒》丙○○自畫面下方走出，並向畫面左方觀望，口中
            唸唸有詞，與乙○○發生爭執。
《18分55秒》甲○○與乙○○於畫面左方發生爭執。
《20分20秒》甲○○與乙○○及一名男子於畫面左方發生爭執。
《20分30秒至24分46秒》甲○○與乙○○於畫面左方發生爭執。
《24分47秒》甲○○作勢自地上拾起一條塑膠軟條，隨即將塑膠
            軟條往地上丟棄，並向畫面左方走去，與乙○○發
            生爭執。
《25分00秒》丙○○自畫面右方走向畫面左方，丙○○推了陳榮
            治一把，隨後甲○○並與乙○○發生肢體衝突。
《25分18秒》甲○○自地上拾起一支拖把，乙○○手持一支木棍
            ，甲○○與乙○○二人手持上開器械互相揮擊對方
            ，丙○○與一名姓名年籍不詳婦女（被告乙○○稱
            係對面的鄰居，不知姓名為何、被告甲○○稱該女
            子為係住在臺北，偶爾才會來該處居住，很少看到
            ）在旁勸阻。被告乙○○以木棍打到告訴人丙○○
            之頭部右側，被告乙○○持木棍欲再打被告甲○○
            ，而被告訴人丙○○以雙手擋下，被告甲○○持拖
            把順勢往被告乙○○之頭頂敲打，丙○○將乙○○
            推往鏡頭的左側，被告甲○○再敲打被告乙○○一
            次，但沒有打被告乙○○而打到地上，被告乙○○
            則因告訴人丙○○人抓住被告乙○○之棍子而倒在
            地上。被告乙○○曲膝抱頭在地上，告訴人丙○○
            則阻止被告甲○○繼續持拖把打被告乙○○。
《25分30秒》陳清偉走近甲○○與丙○○，並與其二人理論。
《25分40秒》甲○○將拖把往一旁地上丟棄。
《25分50秒》乙○○自地上爬起，又隨即蹲跪下來，左手按壓頭
            部，陳清偉察看乙○○傷勢。
《26分15秒》陳清偉與甲○○、丙○○二人理論。
《26分30秒》乙○○自地上爬起，拾起地上木棍，往畫面左方走
            去，甲○○與丙○○則在一旁觀看。
《26分40秒》甲○○欲上前理論，被丙○○一把拉住。
《27分38秒》警方抵達現場。
      ，足證被告乙○○確有以木棍打到告訴人丙○○之頭部右
      側，嗣因告訴人丙○○欲抓住被告乙○○之棍子而倒在地
      上之事實。而本院勘驗上開錄影紀錄後，被告乙○○亦坦
      承在與甲○○互打時，有打到告訴人丙○○等語（詳本院
      卷第31頁），足證被告確有傷害丙○○之事實。
   3、再告訴人丙○○受有頭皮之挫傷、手指挫傷、前臂挫傷、
      肩部挫傷等傷害，亦有國立陽明大學附設醫院診斷證明書
      在卷可稽（詳警卷第12頁）。
   4、綜上，被告乙○○所辯未傷害告訴人丙○○云云，當無足
      採。本案事證明確，被告乙○○犯行堪以認定。
（三）核被告乙○○所為，係犯刑法第277條第1項之傷害罪。爰
      審酌被告乙○○與告訴人丙○○、甲○○係鄰居，竟因細
      故與告訴人丙○○發生爭執，進而與告訴人丙○○之前配
      偶甲○○互毆，雙方更分持木棍及拖把互擊，被告乙○○
      因而打中告訴人丙○○，致告訴人丙○○受傷，事後未能
      與告訴人丙○○達成和解，犯後態度難謂良好，惟考量告
      訴人丙○○所受之傷勢輕微，且被告乙○○未有不良前科
      素行，有臺灣高等法院被告前案紀錄表可稽，及其之動機
      、自陳高職畢業之智識程度，原從事大貨車駕駛，因本案
      發生後已無工作之生活情況等一切情狀，量處如主文所示
      之刑，並諭知易科罰金之折算標準。被告乙○○所有用以
      傷害告訴人丙○○之木棍1支，雖未扣案，被告乙○○陳
      稱尚在伊家中（詳本院卷第43頁），爰依刑法第38條第1
      項第2款之規定沒收之。
二、不另為公訴不受理部分：
（一）公訴意旨以被告乙○○於99年1月19日18時許，在宜蘭縣
      宜蘭市○○路38巷1弄35號前，除前述傷害丙○○外，另
      亦持木棍傷害甲○○之身體，致甲○○因此受有肩及上臂
      之表淺損傷、磨損或擦傷、肩部挫傷、頸部扭傷及拉傷等
      傷害。經被害人甲○○告訴，因認被告乙○○涉犯刑法第
      277條第1項之傷害罪嫌。
（二）按告訴乃論之罪，告訴人於第一審辯論終結前得撤回其告
      訴，又告訴經撤回者，應諭知不受理之判決，刑事訴訟法
      第238條第1項、第303條第3款定有明文。
（三）經查公訴意旨認被告乙○○此部分涉犯刑法第277條第1項
      之傷害罪嫌，依同法第287條前段之規定，須告訴乃論。
      茲因告訴人甲○○於審理中撤回告訴，此有撤回告訴狀1
      紙在卷足憑（詳本院卷第46頁），惟此部分，公訴人既認
      與被告前揭傷害犯行具有想像競合犯之裁判上一罪關係，
      爰不另為不受理之諭知。
貳、被告甲○○部分：
一、公訴意旨以：被告甲○○於99年1月19日18時許，在宜蘭縣
    宜蘭市○○路38巷1弄35號前，因被告甲○○所飼養之小狗
    太吵而與乙○○發生爭吵，進而持拖把傷害乙○○的身體，
    致乙○○因此受有頭皮撕裂傷3公分×4公分、左耳撕裂傷1.
    5公分×1公分等傷害。經被害人乙○○告訴，因認被告甲○○涉犯刑法第277條第1項之傷害罪嫌。
二、經查起訴意旨認被告甲○○涉犯刑法第277條第1項之傷害罪
    嫌，依同法第287條前段之規定，須告訴乃論。茲因告訴人
    乙○○於審理中撤回告訴，此有撤回告訴狀1紙在卷足憑（
    詳本院卷第45頁），同前述說明，爰就被訴傷害部分諭知公
    訴不受理之判決。
據上論斷，應依刑事訴訟法第299條第1項前段、第303條第3款，
刑法277條第1項、第41條第1項前段、第38條第1項第2款，刑法
施行法第1條之1第1項、第2項前段，判決如主文。
本案經檢察官陳嘉瑜到庭執行職務。
中    華    民    國    99    年    7     月    16    日
                  刑事第二庭法  官  張育彰
以上正本證明與原本無異。
如不服本判決應於收受本判決後10日內向本院提出上訴書狀，並
應敘述具體理由。若未敘述理由者，應於上訴期間屆滿後20日內
向本院補提理由書狀(均須按他造當事人之人數附繕本)。
                            書記官  陳靜宜
中    華    民    國    99    年    7     月    16    日
附錄本案論罪科刑法條全文
中華民國刑法第277條第1項
傷害人之身體或健康者，處 3 年以下有期徒刑、拘役或 1 千元
以下罰金。

司法院資訊處製作；財團法人民間司法改革基金會備份。
